【裁判字號】    98,台上,750
【裁判日期】    980219
【裁判案由】    違反毒品危害防制條例
【裁判全文】
最高法院刑事判決              九十八年度台上字第七五０號
上  訴  人  甲○○
上列上訴人因違反毒品危害防制條例案件，不服台灣高等法院台
中分院中華民國九十五年六月七日第二審更審判決（九十五年度
上更(二)字第九六號，起訴案號：台灣台中地方法院檢察署九十年
度偵字第一一六八八號），提起上訴，本院判決如下：
    主  文
上訴駁回。
    理  由
按刑事訴訟法第三百七十七條規定：上訴於第三審法院，非以判
決違背法令為理由，不得為之。是提起第三審上訴，應以原判決
違背法令為理由，係屬法定要件，如果上訴理由書狀未依據卷內
訴訟資料，具體指摘原判決不適用何種法則或如何適用不當，或
所指摘原判決違法情事，顯與法律規定得為第三審上訴理由之違
法情形，不相適合時，均應認其上訴為違背法律上之程式，予以
駁回。本件原審經審理結果，認為上訴人甲○○共同製造第二級
毒品甲基安非他命之犯行明確，因而撤銷第一審關於上訴人部分
之科刑判決，改判仍論處上訴人共同製造第二級毒品罪刑（累犯
，處有期徒刑十三年），已詳敘調查、取捨證據之結果及憑以認
定犯罪事實之心證理由。並就上訴人否認犯行之供詞及其所辯各
語認非可採，予以論述。就形式上觀察，原判決要無採證認事違
背經驗法則、論理法則或理由不備等違背法令之情形。查原判決
事實欄認定記載上訴人與自稱「楊光泰」及綽號「俊仔」等不詳
姓名成年男子，基於共同製造甲基安非他命之犯意聯絡，由「楊
光泰」指示「俊仔」偕同上訴人前往高雄縣岡山鎮某鐵工廠，載
回「部分」製造甲基安非他命之器械、設備，交付予上訴人等情
，已於判決理由欄一，援引上訴人關於彼等三人以上開方式分工
，實行製造甲基安非他命之自白為據，說明甚詳。至各該器械、
設備之名稱及上訴人取得後置放之處所，核均與本件上訴人參與
共同製造甲基安非他命犯行之法律適用及論罪科刑無關，並非應
記載於有罪判決書之事實，原判決事實中未逐一臚列，尚無不合
。又此等器械、設備，僅係供上訴人及其他共同正犯製造甲基安
非他命所需之一部分，是原判決事實另載上訴人復依蔡玉財之指
引，以楊光泰提供之資金，至化工原料行分批購買製造甲基安非
他命之用料、器械及設備等，要與上情並無矛盾。上訴意旨以原
判決理由未說明關於上開「俊仔」交付器械、設備予上訴人部分
事實認定所憑之依據，且未將各該器械、設備之名稱與置放處所
認明記載於事實欄，有理由不備與理由矛盾之違法云云，係未依
卷證且任憑己意而為指摘，顯非適法之第三審上訴理由。再者，
原判決認定上訴人於民國九十年二月二十五日，承租高雄縣大寮
鄉○○路一四六之五號工廠，及上訴人備齊相關器械、設備及用
料後，自九十年二月間起，在該工廠製造甲基安非他命等情，該
開始製造之日期「九十年二月間」，當然不排除九十年二月二十
五日以後之二月間，自與上開上訴人承租廠房之日期，不相扞格
，要無上訴意旨所指事實認定前後矛盾之違法。復按就被告本人
而言，並非證人等被告以外之人，其於警詢、偵查中所供，本不
生應由其本人交互詰問之問題，亦無刑事訴訟法關於傳聞法則與
具結規定之適用；又當事人固得詰問證人，然此乃關於權利之規
定，是否行使詰問權，屬當事人及辯護人之自由，如自願放棄該
項權利，證人、鑑定人陳述之證據能力並不因此而受影響；另九
十二年二月六日修正之刑事訴訟法於同年九月一日施行前，已繫
屬於各級法院之案件，其以後之訴訟程序，應依修正後之刑事訴
訟法終結之，但修正刑事訴訟法施行前已依法定程序進行之訴訟
程序，其效力不受影響，刑事訴訟法施行法第七條之三定有明文
。原判決援引為證據之上訴人於警詢、偵查中所供，屬被告本人
而非被告以外第三人之陳述，自不因未經上訴人交互詰問及未依
上開修正後新法之規定具結，而影響其證據能力。另證人即已判
決確定之共同正犯蔡玉財於九十年七月三日警詢、同年十月十七
日偵查中之供述，皆係修正刑事訴訟法九十二年九月一日施行前
所為，自無適用刑事訴訟法修正後關於具結規定之餘地，且該等
陳述，於刑事訴訟法上開修正前，已分別經第一審於九十一年三
月十九日、原審更審前於同年九月十七日及原審第一次更審於九
十二年四月二十九日審判期日，先後多次向上訴人提示並告以要
旨，依法踐行調查程序，並詢問上訴人有無其他證據聲請調查，
經上訴人及其辯護人表示無意見，亦無聲請調查其他證據，未曾
請求詰問蔡玉財，顯已捨棄其詰問權，原審自得本於採證、認事
之職權行使，予以採納。至原判決併引為裁判基礎之內政部警政
署刑事警察局鑑驗通知書、租賃契約書、扣押筆錄等多項書證，
其作成及提出亦均於刑事訴訟法上開修正前，依法亦無修正後刑
事訴訟法第一百五十九條之五規定之適用，是原判決未依此修正
後新法逐一說明各該書證之證據能力，要難指有何理由不備違法
情事。上訴意旨以共同被告本質上屬證人，應到場依法具結並接
受被告詰問，其陳述始得採為證據，原判決採納上訴人及共同被
告蔡玉財於九十年七月三日警詢、同年十月十七日偵查中之供述
，並引用上開書證為證據，卻未踐行上開法定程序，及依刑事訴
訟法第一百五十九條之五說明理由，指摘原判決有理由不備等不
適用法則之違法云云，亦顯非適法之第三審上訴理由。依上揭說
明，其上訴違背法律上之程式，應予駁回。
據上論結，應依刑事訴訟法第三百九十五條前段，判決如主文。
中    華    民    國  九十八  年    二    月   十九   日
                      最高法院刑事第四庭
                          審判長法官  張  淳  淙
                                法官  劉  介  民
                                法官  張  春  福
                                法官  蔡  彩  貞
                                法官  林  俊  益
      本件正本證明與原本無異
                                      書  記  官
中    華    民    國  九十八  年    二    月  二十六  日
                                                      Ｑ


司法院資訊處製作；財團法人民間司法改革基金會備份。
